臺灣臺北地方法院刑事判決
110年度審訴字第1598號
公  訴  人  臺灣臺北地方檢察署檢察官
被      告  李家騏
上列被告因傷害案件，經檢察官追加起訴（110年度偵字第17250
號），本院判決如下：
    主    文
李家騏犯傷害罪，處罰金新臺幣參萬元，如易服勞役，以新臺幣
壹仟元折算壹日。
    犯罪事實
一、李家騏與張藤瀞於民國110年1月18日上午10時40分許，在臺
    北市○○區○○街000號前，因就李家騏所積欠天天亮有限公司
    車輛維修費用金額究竟若干乙事發生口角爭執，李家騏因不
    滿張藤瀞持具錄影功能之手機拍攝，竟基於傷害他人身體之
    不確定故意，徒手朝張藤瀞胸口處推1下，致張藤瀞跌倒在
    地，因而受有前胸壁挫傷、下背部挫傷及雙側手掌挫傷；在
    場之天天亮公司員工陳韋志見狀，趨前徒手毆打李家騏，並
    將李家騏之手機摔在地上，李家騏不甘示弱，亦徒手回擊陳
    韋志【陳韋志、李家騏2人各自就此所涉傷害、毀損等部分
    ，經臺灣臺北地方檢察署（下稱臺北地檢署）檢察官以110
    年度偵字第16369號提起公訴後，業據渠2人互相撤回告訴，
    而由本院另以110年度審訴字第1207號判決不受理在案】。
二、案經張藤瀞訴由臺北市政府警察局松山分局報請臺北地檢署
    檢察官偵查起訴。　
    理    由
一、證據能力：
    本判決所引用之證據資料，無論傳聞供述證據或非供述證據
    ，當事人均同意有證據能力（見本院卷第33、57至68頁）。
    且本院審酌供述證據作成時之情況，認為適當；非供述證據
    ，亦查無非法取得而應予排除之情形，自均得作為證據。
二、認定本案犯罪事實之證據及理由：
    訊據被告李家騏矢口否認有何傷害犯行，辯稱：是告訴人張
    藤瀞搶我手機，我把手機拿回，她就說我打她，我69歲怎麼
    可能打人呢，我也沒推倒她，只有碰到她的手，至於她有無
    跌倒我沒注意，因為旁邊的陳韋志跑來打我，我雖然有拖欠
    修車費，但他們車子修很爛，金額不合理等語（見本院卷第
    33、58至59、65頁）。經查：
　㈠被告與告訴人張藤瀞於110年1月18日上午10時40分許，在臺
    北市○○區○○街000號前，因就被告所積欠天天亮有限公司之
    車輛維修費用金額究竟若干乙事發生口角爭執，經告訴人電
    聯通知到場之天天亮公司員工陳韋志見狀，趨前徒手毆打被
    告，並將被告之手機摔在地上，被告亦因不甘示弱徒手回擊
    陳韋志，嗣陳韋志、被告2人各自就所涉傷害、毀損等部分
    互相撤回告訴，而由本院另以110年度審訴字第1207號判決
    不受理（起訴案號：臺北地檢署110年度偵字第16369號）在
    案等情，業據證人即告訴人張藤瀞於警詢及偵查、證人陳韋
    志於警詢及偵查中證述在卷（見110偵17250號卷第11、61頁
    ，110偵16369號卷第19至21、67至68頁），且有被告當庭提
    出其與告訴人間討論欠款之對話紀錄存卷（見本院卷第67至
    71頁），並有本院110年度審訴字第1207號案件全卷可考，
    復為被告所不爭執，是此部分事實，首堪認定。
　㈡被告固以前詞置辯。然查：
　⒈證人即告訴人於警詢、偵查中結證稱：我在天天亮私人汽車
    保養廠上班，被告駕駛的計程車在我們公司保養積欠費用，
    他是老客人，我當天騎車在路上遇到他，叫他把欠款還清，
    他說不願意還錢，我打電話請陳韋志過來，被告坐在車上跟
    我大眼瞪小眼，陳韋志到場後，被告拿手機對著陳韋志錄影
    ，我也拿出手機拍攝被告，被告就過來用雙手往我胸口推，
    因為他推很大力，我身後是大馬路，我往後跌倒坐到地上，
    剛好有一台車經過差點撞到我，陳韋志看到被告推我，就開
    始質問被告為何打女生，他們接著開始互毆…我遭被告推胸
    口後，跌坐在地上，沒有還手，起身即打電話報警，當天就
    去三總松山分院驗傷等語（見110偵16369號卷第23至24頁，
    110偵17250號卷第12、61頁），核與證人陳韋志於警詢、偵
    查中證稱：被告在我工作的修車廠修車欠費且避不見面，事
    發當天修車廠會計即告訴人正好遇到他，就打電話請我到場
    處理…我本來沒有想要跟被告打架的意思，但在我跟被告拉
    扯時，告訴人過來勸架，卻遭被告推倒，他先動手打女人，
    才讓我憤而出手打他等語（見110偵16369號卷第20至21、68
    頁）皆若合符節，顯見告訴人所述遭被告動手推胸口而跌倒
    坐地乙節，應與事實無違。
　⒉又稽以本案案發經警獲報到場處理後，告訴人旋於不到5小時
    內之同日下午3時47分許，至三軍總醫院急診，經醫師檢驗
    受有「前胸壁挫傷」、「下背部挫傷」、「雙側手掌挫傷」
    等情，有三軍總醫院松山分院附設民眾診療服務處110年1月
    18日診斷證明書、國防醫學院三軍總醫院松山分院函覆該次
    急診之病歷紀錄（見110偵17250號卷第15頁；本院卷第41至
    45頁）附卷為佐，衡以告訴人所受傷勢，縱屬輕微，其傷勢
    位置概與告訴人遭被告用力推擠胸口、復跌坐在地而用手撐
    地所致之情狀大致相符，可認告訴人所受上開傷害與被告之
    行為間，具有相當因果關係甚明。
　⒊被告另辯稱：警察有問告訴人是否須叫救護車，告訴人說不
    用，我認為既然沒有叫救護車，就表示她沒有受傷云云（見
    本院卷第64頁），惟告訴人是否乘坐救護車就醫，核屬其個
    人意願，或基於傷勢輕重不同、節省勞費等諸面相所為之考
    量，而與告訴人是否成傷無涉；況承前所述，告訴人確實經
    醫檢受有上揭傷勢。則被告此部分所辯，委難憑採。
  ㈢按刑法上之故意，分為直接故意（確定故意）與間接故意（
    不確定故意、未必故意）。「行為人對於構成犯罪之事實，
    明知並有意使其發生者」為直接故意；「行為人對於構成犯
    罪之事實，預見其發生而其發生並不違背其本意者」為間接
    故意，刑法第13條第1項、第2項定有明文。查被告係專科畢
    業，前曾從事記者工作，嗣後創業，現以駕駛計程車為業，
    據其自述在卷（見本院卷第65至66頁），乃智識正常、社會
    生活經驗豐富之成年人，自當知悉其出手推打他人，倘未精
    確控制下手之力道，極有可能致對方受有傷害，竟仍因欲阻
    擋正持手機對其錄影之告訴人，逕自出手朝告訴人胸口處推
    打，且力道非輕，亦可預見告訴人將因而跌倒在地，益證告
    訴人縱因之受傷，亦不違背被告之本意。從而，被告對告訴
    人所受傷害，具有不確定之傷害故意，足堪認定，被告辯稱
    其僅碰到告訴人的手部，無傷害犯意云云，尚非可取。
  ㈣基此，上開證人及書物證均足資補強告訴人之指述，堪信被
    告確有用力徒手推打告訴人胸口，並致告訴人因而跌倒坐地
    成傷之事實，至為灼然。是本案事證明確，被告犯行洵堪認
    定，其所辯均不足採，應予依法論科。
三、論罪科刑：
  ㈠核被告所為，係犯刑法第277條第1項普通傷害罪。
  ㈡本院審酌被告僅因不滿告訴人趨前向其催討所積欠修車款項
    ，且持手機對其錄影存證，竟基於傷害之不確定故意，用力
    徒手推打告訴人胸口致跌倒坐地成傷，犯後迄未坦認犯行，
    雖迭表明有與告訴人和解之意願，然經告訴人電聯本院表示
    ：我沒有要跟被告和解，本案請法院依法處理等語（見本院
    卷第23、79頁），暨被告之生活狀況、智識程度、犯罪之動
    機、目的、手段、告訴人所受傷勢尚非甚鉅等一切情狀，量
    處如主文所示之刑，並諭知易服勞役之折算標準，以示懲儆
    。
據上論斷，依刑事訴訟法第299條第1項前段，刑法第277條第1項
、第42條第3項前段，刑法施行法第1條之1第1項，判決如主文。
本案經檢察官李堯樺追加起訴，檢察官黃思源、楊舒雯到庭執行
職務。
中　　華　　民　　國　　111 　年　　1 　　月　　25　　日
　　　　　　　　　刑事第二十一庭審判長法  官  程克琳
                    　　　　　　　　　法  官  倪霈棻
　　　　　　　　　                    法　官  歐陽儀　　
上正本證明與原本無異。 
如不服本判決應於收受送達後20日內向本院提出上訴書狀，並應
敘述具體理由；其未敘述上訴理由者，應於上訴期間屆滿後20日
內向本院補提理由書（均須按他造當事人之人數附繕本）「切勿
逕送上級法院」。告訴人或被害人如對於本判決不服者，應具備
理由請求檢察官上訴，其上訴期間之計算係以檢察官收受判決正
本之日期為準。 因疫情而遲誤不變期間，得向法院聲請回復原
狀。
                                      書記官  程于恬
中　　華　　民　　國　　111 　年　　1 　　月　　26　　日
附錄本案論罪科刑法條全文：
中華民國刑法第277條：
傷害人之身體或健康者，處5年以下有期徒刑、拘役或50萬元以
下罰金。
犯前項之罪，因而致人於死者，處無期徒刑或7年以上有期徒刑
；致重傷者，處3年以上10年以下有期徒刑。